【裁判字號】    97,易,3182
【裁判日期】    971223
【裁判案由】    竊盜等
【裁判全文】
臺灣板橋地方法院刑事判決              97年度易字第3182號
公  訴  人  臺灣板橋地方法院檢察署檢察官
被      告  乙○○
選任辯護人  趙培宏律師
            邱任晟律師
上列被告因贓物案件，經檢察官提起公訴（97年度偵字第28336
號），本院判決如下：
    主  文
乙○○無罪。
    理  由
一、公訴意旨另以：被告乙○○係鉅威金屬有限公司（址設臺北
    縣泰山鄉○○路○段二六四之一號，下稱鉅威公司）之代表
    人，明知共同被告甲○○所持有如附表所示之破碎機為來路
    不明之贓物（甲○○此部分所犯竊盜罪，業經本院於九十七
    年十一月十四日判處有期徒刑四月），仍於九十七年八月六
    日十二時許，在上址鉅威公司內，以新臺幣（下同）一千二
    百元之代價故買之。因認被告乙○○涉有刑法第三百四十九
    條第二項之故買贓物罪嫌。
二、按犯罪事實應依證據認定之，無證據不得認定犯罪事實；不
    能證明被告犯罪者，應諭知無罪之判決；刑事訴訟法第一百
    五十四條第二項、第三百零一條第一項分別定有明文。所謂
    認定犯罪事實之證據，係指足以認定被告確有犯罪行為之積
    極證據而言，該項證據自須適合於被告犯罪事實認定，始得
    採為斷罪資料。苟未能發現相當證據，或證據不足以證明，
    自不能以推測或擬制之方法，以為裁判基礎，分別有最高法
    院二十九年上字第三一０五號及同院四十年台上字第八六號
    判例意旨可資參照。又刑事訴訟法第一百六十一條已於民國
    九十一年二月八日修正公布，其第一項規定：檢察官就被告
    犯罪事實，應負舉證責任，並指出證明之方法。因此，檢察
    官對於起訴之犯罪事實，應負提出證據及說服之實質舉證責
    任。倘其所提出之證據，不足為被告有罪之積極證明，或其
    指出證明之方法，無從說服法院以形成被告有罪之心證，基
    於無罪推定之原則，自應為被告無罪判決之諭知，最高法院
    九十二年台上字第一二八號判例亦可參照。
三、本件公訴人認被告乙○○涉犯故買贓物罪嫌，係以：共同被
    告甲○○於警詢、偵查中之供證，為其論斷依據。訊據被告
    乙○○堅決否認有被訴故買贓物之犯行，辯稱：我們資源回
    收場，每天都有很多人拿東西來賣，伊想不起來有無跟被告
    買過破碎機，伊也不知道什麼是破碎機等語。
四、經查：
(一)共同被告甲○○於九十七年八月六日上午十一時許騎乘機車
    ，在臺北縣泰山鄉○○路○段四七號前竊取被害人盧書鈺所
    有之破碎機一台（ＨＢ３Ｇ）一台得手，嗣於同日上午十一
    時許以一千二百元之價錢，將該破碎機載至臺北縣泰山鄉○
    ○路○段二六四之一號之鉅威公司賣予被告乙○○等情，業
    據證人即共同被告甲○○於偵查及本院審理中供證在卷（按
    ：證人甲○○於警詢之供述，為被告以外之人於審判外之
    陳述，復不符合傳聞法則之例外規定，依刑事訴訟法第一百
    五十九條第一項規定，證人甲○○警詢之陳述無證據能力；
    證人甲○○偵查中之陳述，既係就本身親自經歷之情節而
    為陳述，自具有證人性質，並經檢察官於偵查中命其具結，
    則其偵查中之證言，自有證據能力；另被告、選任辯護人
    及檢察官對於後述證人即被害人盧書鈺於警詢陳述之證據能
    力均無意見，本院審酌該證人警詢陳述作成時之情況，認為
    並無不適當之情事，依刑事訴訟法第一百五十九條之五規定
    ，亦得作為證據）。又被害人盧書鈺於九十七年八月六日上
    午十一時十一分許，在臺北縣泰山鄉○○路○段四七號，發
    現其所有之破碎機一台遭竊一節，亦據證人即被害人盧書鈺
    於警詢證述屬實。查證人甲○○供稱其竊得上開破碎機後，
    當天上午十二時許即騎乘機車至其行竊地點附近之鉅威公司
    ，將該破碎機賣予被告，核與常情相符，且證人甲○○與被
    告乙○○互不認識，其二人間並無仇恨或怨隙，衡情證人甲
    ○○應無甘冒偽證罪責而誣陷被告乙○○之理，堪認證人甲
    ○○證稱其於上開時間在鉅威公司將所竊得之破碎機以一千
    二百元之價錢賣予被告乙○○一節，應足採信。被告乙○○
    於警詢、偵查及本院準備程序中辯稱伊並沒有向甲○○收購
    上開破碎機等語，固非足採。
(二)惟查證人甲○○於本院審理中證稱：我偷到破碎機後，拿到
    泰山中山路的資源回收場賣，就是在場的乙○○跟我買的，
    當時賣了一千二百元，他是用秤重的，秤完他就說一千二百
    元；當時我拿破碎機去說要賣，他問我是不是我的，我說是
    ，他就拿去秤等語。是證人甲○○將上開破機出賣予被告乙
    ○○時，其有向乙○○告知該破碎機係其自己所有之物品；
    又徵之證人甲○○係行竊當日上午十二時許至被告乙○○經
    營之資源回收場將該破碎機賣予乙○○，有如前述，顯見甲
    ○○至被告乙○○所經營資源回收場銷贓之時間，與一般行
    竊者通常係利用夜晚時間銷贓以避免竊行遭發現之情形不同
    。復參以證人甲○○於九十七年九月一日下午一時三十分許
    ，帶同員警前往上址資源回收場搜索，並未發現上開破碎機
    一節，業據被告乙○○供述在卷，並有搜索筆錄附卷可稽，
    足認本件員警並未扣得上開破碎機以明確判斷該破碎機之價
    值，而依證人甲○○於本院審理中證稱乙○○當時是用秤重
    的，秤完後，就說一千二百元等語，顯見被告乙○○當時係
    以秤重方式計價，此亦與一般資源回收場收購他人出賣之廢
    棄電器或機器之計價方式相同，是被告上開向證人甲○○收
    購破碎機之時間、計價方式，均與一般資源回收場正常收購
    電器等物品之處理流程相同。此外，觀之證人甲○○於偵查
    及本院審理中供證情詞，其當時前往被告乙○○經營之資源
    回收場銷贓時，亦無其他足以讓人察覺或懷疑其所出賣之破
    碎機係來源不明之贓物，自難認被告乙○○向甲○○購買上
    開破碎機時知悉該破碎機係來源不明之贓物，則被告乙○○
    買受該破碎機時，其主觀上是否具有贓物之認識，顯非無疑
    。至證人甲○○於本院審理中固證稱乙○○買受上開破碎機
    時並沒有請伊留下資料等語，惟證人甲○○將上開破機出賣
    予被告乙○○時，有告知該破碎機係其自己所有之物品，有
    如前述，且被告乙○○供稱其經營資源回收場，每日收購廢
    棄電器、機器之數量甚多等語，則被告乙○○收購上開破碎
    機時，是否因此疏於要求證人甲○○留下個人資料或連絡方
    式，亦非無可能，但尚難僅憑被告乙○○疏於要求甲○○留
    下資料而以一千二百元之價格向甲○○購入上開破碎機之事
    實，即遽認被告乙○○買入之過程中有認知或可得而知該破
    碎機為贓物之情事。故被告乙○○辯稱其收購時不知該破碎
    機係贓物等語，尚非無據。
五、綜上所述，本件依現存證據並無法證明被告乙○○主觀上有
    故買贓物之認識，縱令其在客觀上有向證人甲○○購入上開
    破碎機之事實，亦與刑法第三百四十九條第二項故買贓物罪
    之構成要件不合，自無從認其涉有故買贓物犯行，此外，復
    查無其他積極證據足認被告乙○○有公訴人所指之故買贓物
    犯行。依照上開說明，本件不能證明被告乙○○犯罪，自應
    諭知被告無罪之判決。
據上論斷，應依刑事訴訟法第三百零一條第一項，判決如主文。
本件經檢察官李巧菱到庭執行職務。
中    華    民    國    97    年    12    月    23    日
                  刑事第十三庭  審判長法  官  白光華
                                      法  官  曾淑娟
                                      法  官  楊志雄
以上正本證明與原本無異
如不服本判決應於送達後十日內向本院提出上訴狀
                                書記官  陳春銘
中    華    民    國    97    年    12    月    23    日
附表：
┌──┬───────┬──────┬─────────┐
│編號│時間          │地        點│行   竊   方   式 │
├──┼───────┼──────┼─────────┤
│ 1  │97年8月6日11時│臺北縣泰山鄉│甲○○竊取丙○○所│
│    │              │新五路1 段47│有破碎機一台（價值│
│    │              │號前        │新臺幣七萬元）得手│
│    │              │            │。                │
└──┴───────┴──────┴─────────┘


司法院資訊處製作；財團法人民間司法改革基金會備份。
